【裁判字號】    96,訴,124
【裁判日期】    970331
【裁判案由】    侵權行為損害賠償
【裁判全文】
臺灣苗栗地方法院民事判決               96年度訴字第124號
原      告  財團法人汽車交通事故特別補償基金
                        樓
法定代理人  乙○○
訴訟代理人  丙○○
            戊○○
            陳勝宏
被      告  丁○○
訴訟代理人  尤榮福律師
複 代 理人  甲○○
上列當事人間請求侵權行為損害賠償事件，本院於民國97年3 月
21日言詞辯論終結，判決如下：
    主  文
被告應給付原告新臺幣壹佰伍拾萬元，及自民國九十六年二月三
日起至清償日止，按週年利率百分之五計算之利息。
訴訟費用新台幣壹萬伍仟捌佰伍拾元由被告負擔。
    事實及理由
壹、程序部分：
    被告經合法通知，未於最後言詞辯論期日到場，核無民事訴
    訟法第386 條各款所列情形，爰依原告之聲請，由其一造辯
    論而為判決。
貳、實體部分：
一、原告起訴主張：被告於民國95年7 月18日晚上7 時許，騎乘
    未投保強制汽車責任險之車號BJ8 －110 號重型機車，沿苗
    栗縣通霄鎮○○路，由西往東方向行駛，行經苗栗縣通霄鎮
    ○○路與崇仁路口時，其原應注意機車行進中駕駛人應注意
    車前狀況，隨時採取必要安全措施。而依當時情形又無不能
    注意之情事，竟疏於注意，貿然通過路口，適有被害人曾月
    娥騎乘車號PD6 －983 號重型機車，沿苗栗縣通霄鎮○○路
    由東往西方向行駛，至前開路口欲左轉崇仁路時，亦未注意
    轉彎車應讓直行車先行，致兩車均煞避不及而發生撞擊，造
    成被害人曾月娥因而受有蜘蛛膜下出血、硬腦膜下腔出血、
    左側鎖骨骨折等傷害，經送光田綜合醫院救治，仍因中樞神
    經衰竭延至同日晚間9 時11分許不治死亡。原告受曾月娥繼
    承人之請求，業已依強制汽車責任保險法第40條第1 項第2
    款規定，補償其新臺幣（下同）1,500,000 元，又被害人曾
    月娥配偶張金瑞及子女張政凱、張政陞、張晏瑄另訴請被告
    損害賠償事件，經本院以96年度重訴字第33號判決，該判決
    中被告應賠償之款項扣除1,500,000 元後，被告應給付張政
    陞29,766元、給付張晏瑄261,543 元、給付張金瑞101,277
    元，張政陞等人不服本院上開判決，上訴臺灣高等法院臺中
    分院後，被告與張政陞等人於該院96年度上字第325 號審理
    中，被告與張政陞等人就本件車禍達成被告負擔百分之55過
    失之協議，依該過失比例，雙方達成和解，按和解筆錄記載
    ，除本院96年度重訴字第33號判決所示之金額外，被告應再
    給付張政凱175,000 元、張政陞231,295 元、張晏瑄363,73
    9 元、張金瑞272,158 元，是張政陞等人可請求被告賠償之
    金額，確已超過原告給付共1,500,000 元之補償金。爰依強
    制汽車責任保險法第42條第2 項規定及侵權行為之法律關係
    ，請求被告給付上開金額及法定遲延利息。並聲明：被告應
    給付原告1,500,000 元，及自起訴狀繕本送達翌日起至清償
    日止，按週年利率百分之5 計算之利息。
二、被告則以：該項債務尚有糾葛，對臺灣高等法院台中分院96
    年度交上易字第889 號卷沒有意見等語置辯。並聲明：(一)原
    告之訴駁回。(二)如受不利之判決，願供擔保請准免為假執行
    。
三、被告於前揭時地，騎乘未投保強制汽車責任險車號BJ8 －11
    0 號重型機車，與曾月娥所騎乘車號PD6 －983 號重型機車
    發生碰撞，致曾月娥受傷送醫不治死亡，被告所騎乘車號BJ
    8 －110 號重型機車未投保強制汽車責任險，原告業依訴外
    人張金瑞（即曾月娥之繼承人）之申請，以該肇事車輛未依
    法投保強制汽車責任保險為由，交付其死亡給付補償金150
    萬元（曾月娥之繼承人張政陞、張政權、張晏瑄、張金瑞各
    分配375,000 元）；被害人曾月娥之配偶張金瑞及子女張政
    凱、張政陞、張晏瑄，對被告過失肇事致曾月娥死亡訴請損
    害賠償事件，業經本院96年度重訴字第33號判決，該判決所
    認定張金瑞、張政陞、張晏瑄等3 人得請求被告應賠償之款
    項，已逾原告給付該3 人補償金375,000 元，張政陞等人不
    服本院判決，上訴臺灣高等法院臺中分院後，被告於該院96
    年度上字第325 號審理中，同意依張政陞等人於該案準備書
    訴狀所載過失比例賠償，雙方並達成和解，除本院96年度重
    訴字第33號判決所示之金額外，被告應再給付張政凱175,00
    0 元、張政陞231,295 元、張晏瑄363,739 元、張金瑞272,
    158 元等情，為兩造所不爭執，並有原告提出之臺灣苗栗地
    方法院檢察署相驗屍體證明書、道路交通事故當事人登記聯
    、道路交通事故現場圖、補償金理算書及匯款委託書各1 紙
    ，及本院96年度重訴字第33號判決1 份為證（見96年度促字
    第1380號卷第3 至7 頁、本院卷第65頁），復經本院依職權
    向臺灣高等法院台中分院調取96年度交上易字第889 號卷、
    96年度上字第325 號卷查明屬實，自堪信為真實。
  (二)按車輛行駛時，駕駛人應注意車前狀況及兩車併行之間隔，
    並隨時採取必要之安全措施；又車輛行駛至交岔路口，轉彎
    車應讓直行車先行。道路交通安全規則第94條第3 項、第10
    2 條第1 項第7 款定有明文。查本件車禍事故依交通事故調
    查表所載，當時天候晴朗、夜間有照明，柏油路面，路面乾
    燥無缺陷，亦無障礙物，且視距良好，並無不能注意之情形
    ，又所謂車前狀況，非以二車發生撞擊之時點為準，而應回
    溯至撞擊發生前，足供採取必要措施，以防事故發生之相當
    時點為準，本件事故雖發生於交岔路口，然被告注意車前狀
    況，亦應包括進入交岔路口前，對於前方及垂直道路之兩側
    來車動態在內，而依事故發生之情形，並無不能注意車前狀
    況之因素，其竟疏於注意車前狀況，未注意被害人曾月娥行
    車動態而通過路口前行，致生本件車禍，被告有疏未注意車
    前狀況之過失至明。至被害人曾月娥騎乘重型機車沿苗栗縣
    通霄鎮○○路由東往西方向行駛，至中正路與崇仁路口，欲
    左轉崇仁路時，依其情形應能讓對向直行車先行，惟疏於注
    意，而貿然左轉彎，被害人曾月娥亦有疏未注意轉彎車應讓
    直行車先行之過失。
  (三)再按汽車交通事故發生時，請求權人因事故汽車為未保險汽
    車，未能依本法規定向保險人請求保險給付者，得於本法規
    定之保險金額範圍內，向特別補償基金請求補償；特別補償
    基金於給付補償金額後，得代位行使請求權人對於損害賠償
    義務人之請求權，強制汽車責任保險法第40條第1 項第2 款
    及第42條第2 項前段分別定有明文。經查，本件因被告駕駛
    之系爭車輛未投保強制汽車責任險而肇事，原告乃依被害人
    曾月娥之配偶張金瑞申請給付150 萬元之死亡補償金，而被
    害人曾月娥之繼承人為張金瑞、張政凱、張政陞、張晏瑄等
    4 人，是該4 人每人各受原告支付375,000 元之補償金。又
    張金瑞等4 人以被告過失致曾月娥死亡訴請被告賠償事件，
    經本院96年度重訴字第33號判決，扣除原告給付補償金後，
    被告尚應給付張政陞29,766元、張晏瑄261,543 元、張金瑞
    1 01,277元，有本院96年度重訴字第33號判決正本1 份在卷
    可佐。張政陞等人不服本院上開判決結果，上訴於臺灣高等
    法院臺中分院，被告於該院96年度上字第325 號審理中，同
    意依張政陞等人於準備書訴狀所載過失比例計算之金額賠償
    （即被告負百分之55之過失比例），雙方達成和解，除本院
    96年度重訴字第33號判決所示之金額外，被告應再給付張政
    凱175,000 元、張政陞231,295 元、張晏瑄363,739 元、張
    金瑞272,158 元，有該院96年度上字第325 號和解筆錄、準
    備書狀、準備程序筆錄各1 份在卷可佐（見臺灣高等法院臺
    中分院96年度上字第325 號卷第31、32、40頁）。是張政陞
    、張政凱、張晏瑄及張金瑞可請求被告賠償之款項，已逾原
    告給付之補償金，參酌上開強制汽車責任保險法之規定，原
    告自得代位張政陞、張政凱、張晏瑄、張金瑞等4 人向被告
    請求賠償1,500,000 元（375,000 元乘以4 人）。
四、從而，原告依民法侵權行為之法律關係暨強制汽車責任保險
    法之規定，請求被告給付之1,500,000 元損害賠償金，及自
    起訴狀繕本送達翌日即96年2 月3 日起至清償日止，按週年
    利率5%計算之法定遲延利息，為有理由，應予准許。
五、本件原告並未聲請宣告假執行，依法本院亦不得依職權宣告
    假執行，是被告陳明願供擔保免為假執行，自屬無必要，附
    此敘明。
六、據上論結，本件原告之訴為有理由，依民事訴訟法第78條、
    第385 條第1 項，判決如主文。
中    華    民    國    97    年    3     月    31    日
                  民事庭法  官  吳國聖
以上正本係照原本作成。
如對本判決上訴，須於判決送達後20日內向本院提出上訴狀。
                        書記官  葉俊宏
中    華    民    國    97    年    3     月    31    日


司法院資訊處製作；財團法人民間司法改革基金會備份。
